【裁判字號】    94,訴,378
【裁判日期】    950113
【裁判案由】    清償借款
【裁判全文】
臺灣屏東地方法院民事判決               94年度訴字第378號
原      告  臺灣新光商業銀行股份有限公司
法定代理人  甲○○
訴訟代理人  丙○○
被      告  明景亮實業有限公司
兼上列一人
法定代理人  丁○○○  住台南市.
被      告  乙○○    住台南市.
                      身分證統.
上列當事人間請求清償借款事件，本院於民國95年1 月11日言詞
辯論終結，判決如下：
    主      文
被告應連帶給付原告新台幣伍拾肆萬仟伍佰拾元，及自民
國九十四年二月十九日起至清償日止，按週年利率百分之十九計
算之利息，暨自民國九十四年三月二十日起至清償日止，其逾期
在六個月以內部分按上開利率百分之十、超過六個月部分按上開
利率百分之二十計算之違約金。
訴訟費用由被告連帶負擔。
本判決於原告以新台幣壹拾捌萬貳仟元供擔保後，得假執行；但
被告丁○○○如於執行標的物拍定、變賣前，以新台幣伍拾肆萬
仟伍佰拾元為原告預供擔保，得免為假執行。
    事實及理由
一、本件為非定有專屬管轄之訴訟，兩造合意定本院為第一審管
    轄法院，有約定書可證，依民事訴訟法第24條之規定，本院
    對本件有管轄權。又被告經合法通知，未於言詞辯論期日到
    場，核無民事訴訟法第386 條各款所列情形，爰依原告之聲
    請，由其一造辯論而為判決，合先敘明。
二、原告主張：被告明景亮實業有限公司（以下簡稱明景亮公司
    ）邀同被告丁○○○、乙○○為連帶保證人，於民國93年1
    月19日向伊（原名聯信商業銀行股份有限公司，於93年11月
    1 日變更公司名稱）借款新台幣（下同）80萬元，約定借款
    期間自93年1 月19日起至96年1 月19日止，利息按週年利率
    百分之12計算，以1 個月為1 期，分36期平均攤還本息，倘
    未依約攤還，即喪失期限利益，視為全部到期，除按上開利
    率計付遲延利息外，其逾期清償在6 個月以內部分按上開利
    率百分之10，超過6 個月部分按上開利率百分之20，加計違
    約金。詎被告明景亮公司嗣後僅繳息至94年2 月18日，且僅
    清償部分本金，尚欠543,533 元未還，已喪失期限利益，視
    為全部到期，爰依消費借貸及連帶保證之法律關係，請求被
    告連帶給付伊543,533 元本息及違約金等情，並聲明：(一)如
    主文第1 項所示。(二)原告願供擔保，請准宣告假執行。
三、被告明景亮公司、乙○○均未於言詞辯論期日到場，亦未提
    出書狀作何聲明或陳述。被告丁○○○未於言詞辯論期日到
    場，據其提出之書狀則以：被告明景亮公司於86年11月6 日
    完成設立登記，伊因受訴外人葉蔡昌之託，與其成立借名契
    約，而登記為被告明景亮公司之董事，並登記出資額為480
    萬元，惟其出資者實為葉蔡昌，被告明景亮公司實際上亦係
    由葉蔡昌負責管理營運，伊已於94年7 月6 日以存證信函向
    葉蔡昌為終止借名契約之意思表示，並於94年9 月26日向臺
    灣臺南地方法院起訴請求葉蔡昌協同辦理變更登記。是伊既
    非被告明景亮公司之負責人，即無為被告明景亮公司擔任連
    帶保證人之意思，且伊亦未曾簽立任何借據或約定書擔任被
    告明景亮公司之連帶保證人，本件原告對伊請求給付
    543,533 元本息及違約金，非有理由等語，資為抗辯，並聲
    明：(一)原告之訴駁回。(二)如受不利之判決，被告丁○○○願
    供擔保請准宣告免為假執行。
四、經查：本件原告主張被告明景亮公司以被告乙○○為連帶保
    證人，向其借款80萬元，未依約攤還本息，已喪失期限利益
    ，視為全部到期，尚欠本金543,533 元，及自94年2 月19日
    起至清償日止，按週年利率百分之12計算之利息，暨自94年
    3 月20日起至清償日止，其逾期在6 個月以內部分按上開利
    率百分之10、超過6 個月部分按上開利率百分之20計算之違
    約金之事實，業據其提出放款借據、約定書、放出檔明細查
    詢、客戶開戶明細查詢及現借各筆餘額查詢等件為證，且被
    告明景亮公司對於原告主張之事實，已於相當時期受合法之
    通知，而於言詞辯論期日不到場，亦未提出準備書狀爭執，
    依民事訴訟法第283 條第3 項前段準用同條第1 項前段規定
    ，應視同自認，原告上開主張，自堪信為實在。
五、本件之爭點為：被告丁○○○應否負連帶保證人之責任？茲
    論述如下：
  (一)按公司設立登記後，有應登記之事項而不登記，或已登記之
    事項有變更而不為變更之登記者，不得以其事項對抗第三人
    ，公司法第12條定有明文。查被告丁○○○登記為被告明景
    亮公司之董事，乃被告明景亮公司之負責人，有該公司基本
    資料查詢、營利事業登記證、章程及公司變更登記表各1 件
    為憑，被告丁○○○既登記為被告明景亮公司之董事，實際
    上縱未出資亦非負責人，亦不得執以對抗第三人。又本件被
    告丁○○○與葉蔡昌間縱有借名登記契約存在，亦僅生被告
    丁○○○得否類推適用民法委任關係終止之規定，以終止其
    與葉蔡昌間之借名登記關係之問題而已（最高法院91年台上
    字第1871號判決參照），在未為變更登記之前，被告鄭李菊
    尚不得以其非為被告明景亮公司之董事對抗第三人。
  (二)按表意人無為其意思表示所拘束之意，而為意思表示者，其
    意思表示，不因之而無效。但其情形為相對人所明知者，不
    在此限。民法第86條定有明文。查被告丁○○○確93年1 月
    16日，在台南市○○路○ 段51巷11號住處對保，並簽立約定
    書及在放款借據上簽名蓋章擔任本件被告明景亮公司向原告
    借款之連帶保證人，其簽名蓋章與其以被告明景亮公司負責
    人之身分所為簽名蓋章，經比對結果，字跡無異，印文亦無
    不同，有約定書及放款借據在卷足憑，被告明景亮公司向原
    告借款既屬實在，有如前述，則被告丁○○○空言否認有簽
    立約定書及在借據上簽章擔任連帶保證人，自無足取。又被
    告丁○○○縱非被告明景亮之實際負責人，而無為被告明景
    亮公司擔任連帶保證人之意思，惟被告丁○○○既不能證明
    其情形為原告所明知，依民法第86條前段規定，其所為擔任
    連帶保證人之意思表示，即不因之而無效，從而本件被告丁
    ○○○自仍應負連帶保證人之責任。
六、綜上所述，本件原告依消費借貸及連帶保證之法律關係，請
    求被告連帶給付如主文第1 項所示之本金、利息及違約金，
    為有理由，應予准許。又原告及被告丁○○○各陳明願供擔
    保，請准宣告假執行或免為假執行，經核均無不合，爰分別
    酌定相當之擔保金額，併准許之。
七、據上論結，本件原告之訴為有理由，依民事訴訟法第385 條
    第1 項前段、第85條第2 項，第390 條第2 項、第392 條第
    2項、第3項，判決如主文。
中    華    民    國    95    年    1     月    13    日
                  民事第二庭    法  官  春生
正本係照原本作成。
如對判決上訴，須於判決送達後20日內向本院提出上訴狀，其未
表明上訴理由者，應於提出上訴後20日內向本院補提理由書狀（
均須按他造當事人之人數附繕本）。
                                書記官  洪榮華
中    華    民    國    95    年    1     月    13    日


司法院資訊處製作；財團法人民間司法改革基金會備份。
